【裁判字號】    96,訴,502
【裁判日期】    971118
【裁判案由】    給付設計費
【裁判全文】
臺灣桃園地方法院民事判決               96年度訴字第502號
原      告  甲○有限公司
法定代理人  甲  ○
訴訟代理人  郭瓔滿律師
複  代理人  陳志誠律師
被      告  昇捷建設股份有限公司
法定代理人  丙○○
訴訟代理人  楊肅欣律師
上列當事人間請求給付設計費事件，本院於民國97年10月28日言
詞辯論終結，判決如下：
    主      文
被告應給付原告新台幣玖拾玖萬元及自民國九十七年九月二十六
日起至至清償日止按週年利率百分之五計算之利息。
原告其餘之訴駁回。
訴訟費用由被告負擔。
本判決第一項於原告以新台幣拾萬元為被告供擔保後，得假
執行。
原告其餘假執行之聲請駁回。
    事實及理由
壹、程序部分：按訴狀送達後，原告不得將原訴變更或追加他訴
    。但有下列各款情形之一者，不在此限：一、被告同意者。
    二、擴張或減縮應受判決事項之聲明者。被告於訴之變更或
    追加無異議，而為本案之言詞辯論者，視為同意變更或追加
    ，民事訴訟法第255 條第1 項第1 款、第3 款、第2 項定有
    明文。本件原告起訴時原依委任之法律關係請求被告應給付
    原告新台幣（下同）1,396,689 元及自支付命令送達之翌日
    起至清償日止之法定遲延利息；嗣於本院審理中原告主張兩
    造於民國97年7 月21日在被告公司之會議室以99萬元成立和
    解，並簽訂和解契約書，故追加和解契約為請求權基礎，並
    追加先位聲明，並表示如本院認兩造間和解契約未成立，被
    告仍應依委任關係給付原告971, 405元，故減縮原聲明為備
    位聲明所示。經查，原告追加和解契約為請求權基礎，與原
    先之訴訟標的雖異，惟被告對原告訴之變更無異議而為本案
    之言詞辯論（見本院卷第2 第41至43頁），而原告備位聲明
    主張之事實與起訴基礎事實同一，僅係變更請求之金額，係
    屬減縮應受判決事項之聲明，於法尚無不合，均應予准許。
貳、實體部分：
一、原告主張：
  (一)兩造前就桃園縣桃園市○○○○段「水芭蕾」集合住宅設計
    及規劃事宜，分別簽訂下列契約：
    1.93年3 月17日簽訂「昇捷、水芭蕾景觀空間設計委任契約
      書」（下稱景觀設計契約），約定由原告為被告處理景觀
      、半戶外空間等設計，酬金為2,646,000 元，分為3 期給
      付，但另約定設計費計酬以最後定案之實際設計坪數計價
      。
    2.93年3 月17日簽訂「昇捷、水芭蕾公共空間設計委任契約
      書」（下稱公共空間設計契約），約定由原告處理室內設
      計，酬金為1,950,000 元，分為3 期給付，但另約定設計
      費計酬以最後定案之實際設計坪數計價。
    3.93年4 月16日簽訂「水芭蕾集合住宅案整區建築立面及外
      觀設計契約」（下稱建築立面設計契約），約定由原告處
      理集合住宅建築立面設計，酬金為1,600,000 元整，分為
      3 期給付。
  (二)詎被告僅給付上開3 項契約之第1 、2 期款，未給付第3 期
    款，迭經催討，迄未清償。經兩造於97年7 月21日下午於被
    告公司之會議室開會協商和解事宜，雙方協議及彙算均同意
    以99萬元成立和解。為此，原告爰依和解契約之法律關係請
    求判決如先位聲明所示。倘鈞院認和解契約未有效成立，查
    兩造於協商和解時，確認以實際設計之面積計價，同意總設
    計費為5,042,885 元，扣除被告已付款之4,071,480 元後，
    被告仍應給付原告971,405 元。為此，原告爰依景觀設計契
    約、公共空間設計契約及建築立面設計契約之法律關係請求
    被告判決如備位聲明所示。
  (三)原告已完成系爭委任契約之義務：
    1.原告已依約完成受委任之設計工作，且就景觀設計契約及
      公共空間設計契約之實際設計坪數測量，計算被告應付價
      金，被告自應依照契約規定履行付款之義務。被告辯稱原
      告未盡景觀設計契約及公共空間設計契約內關於規劃及襄
      助選擇家具及藝術品部分之義務，各應扣款50,000元云云
      ，實則原告已依原設計之休閒南洋風，全部設計規劃完成
      ，並將式樣圖、布樣、建材板、家具索引表、家具索引圖
      等均提供予被告，且於95年9 月28日以傳真回覆被告相關
      事宜，均係因被告事後變更設計風格，自行另尋設計師而
      未採用，然而原告已依合約執行完畢，故被告主張扣款並
      無理由。
    2.被告抗辯原告並未繪製3D模擬圖－外觀視角模擬圖，由內
      而外凝視模擬圖，局部細部模擬圖等，但原告確已完成所
      有3D模擬圖面並交付被告，且多次於會議中討論，被告於
      其出版之「捷足先登」季刊之93年秋季號、冬季號，甚至
      被告印製之昇捷水芭蕾促銷DM當中亦大量使用該批3D模擬
      圖面，故被告主張原告並未完成不得請款此部分報酬25萬
      元，顯有違誤。
  (五)被告主張應自原告之起訴金額內扣除未實際設計坪數之報酬
    為無理由：
    1.被告抗辯因二期外圍景觀部分全區未規劃且無後續之發展
      圖，故應將繪製設計發展圖之款項扣回一半，即108,897
      元云云，惟此係因被告要求原告就被告未使用之二期外圍
      景觀設計部分398.39坪折讓設計費用，原告於提起訴訟前
      已與被告達成協議，將此部分報酬扣除70％，僅以30％計
      算，而應扣除之362,535 元則直接自第三期請款金額內扣
      除，並於結算後開立發票向被告請領第三期款項，故原告
      起訴時之金額已將未規劃部分之報酬扣除，被告主張應自
      起訴金額內再扣除108,897 元，顯有誤會。又被告於其答
      辯三狀就此部分改為主張將二期外圍景觀設計部分398.39
      坪全部扣除，不納入實際施作坪數計算，則已違反雙方協
      議之折讓比例，且已與上開主張自相矛盾。
    2.被告主張依實際坪數計算，室內空間應扣除593,340 元設
      計費，但原告於請款及起訴時均已扣除此筆款項，被告主
      張再次扣除顯無理由。關於被告抗辯其就第一大廳空間另
      行委託訴外人林馬克設計顧問公司設計部分，係被告自行
      更改設計風格並另覓設計師，但原告已完成此部分合約之
      設計工作，即已完成受委任之事務，自得請領報酬。
    3.本件11個標準梯廳之實際設計面積經原告測量為164.42坪
      ，雖各梯廳之整體風格統一，但各梯廳之方位、大小等仍
      有差異，故原告就11個梯廳仍需個別設計並繪製不同之圖
      面（含剖面圖、地坪、水電配置、天花、燈具、空調等）
      以供施作，故原告以164.42坪請領報酬，並無不當。原告
      已提出所有梯廳之完整設計圖面為據，被告抗辯應以各TY
      PE請領一次設計費，與合約條款相違，顯無可採。又本件
      之梯廳部分登記面積合計374.95平方公尺，即113.42坪，
      地政機關登記時計算梯廳面積僅以2 樓之樓地板面積計算
      ，故原告所設計之梯廳1 樓玄關部分全未計入，與原告請
      款時計算之面積與登記之梯廳面積有所出入。本件11個標
      準梯廳之實際設計面積經原告測量為164.42坪，地政機關
      登記面積則為113.42坪，故原告以164.42坪計算，並無不
      當，縱以完工後測量之面積為準，至少亦應以113.42坪計
      算。
  (六)原告履行契約義務並無設計錯誤之過失，故被告不得據以主
    張扣抵報酬：
    1.被告抗辯稱水池圖面設計「高程落差大」，造成重複施工
      損失67,400元，但原告係依據被告所提供之原始測繪圖進
      行設計，設計之構想為製造出外觀上高低不同之層次感，
      且為被告同意，此部分並無任何錯誤或落差過大可言，事
      後是因為被告要求才修改原設計，被告泛稱「高程落差大
      」，所指為何，非但不具體，且與事實不符，而不足採。
    2.被告抗辯J 棟私人住宅前之假柱因原告位置設計錯誤，應
      將重新修改之費用自原告報酬內扣除。但該假柱於設計時
      距離住宅門口之距離達2 公尺，即令因門口移近35公分而
      較為靠近假柱，但仍絲毫不影響住戶進出，自然亦無設計
      錯誤可言，至於原告94年12月7 日函，僅表示刪除該處假
      柱後不影響整體立面造型，並非表示設計錯誤之意。被告
      又抗辯兒童休息室前之假柱亦因原告位置設計錯誤而重新
      修改，應將該費用自原告報酬內扣除。但就兒童休息室門
      口部分，依原設計圖面，該處門口設計寬度為1.8 公尺，
      顯已足供人員進出使用，而假柱之設計落點並未阻礙公共
      空間之入口大門，之所以變更設計重新修改，純係因被告
      主觀喜好所致，並非原告設計有誤，故並無扣除報酬之理
      。
    3.關於被告主張原告設計錯誤、人員離職頻繁，導致設計圖
      設計進度落後部分，原告否認之，本件設計期程延長，主
      因在於被告一再要求變更設計，甚至變更原談妥之設計理
      念與方向等，故被告主張遲延部分不可歸責於原告，且被
      告僅空言主張其對客戶交屋遲延，卻未能舉證證明有所損
      害，自無請求遲延賠償30萬元予以抵銷之理。
  (七)被告雖主張原告購買其所出版之「驚豔映象- 昇捷水芭蕾」
    一書5 本，書價4,995 元應與委任報酬抵銷云云，惟查該書
    本非原告自願購買，原告願以原書返還。
  (八)綜上，原告已完成委任事務，被告即應依約給付設計費，並
    聲明：
    1.先位聲明：被告應給付原告99萬元及自支付命令送達之翌
      日起至清償日止，按週年利率5 ％計算之利息。
    2.備位聲明：被告應給付原告971,405 元及自支付命令送達
      之翌日起至清償日止，按週年利率5 ％計算之利息。
    3.願供擔保，請准予宣告假執行。
二、被告則以：
  (一)兩造雖有為對帳之會議，但並未達成民事上之和解。退步言
    之，如鈞院認兩造間成立和解，惟訴外人林庭翰未經被告授
    權，所為和解亦不生效力，且當時兩造就各項次具體金額提
    出彙算，其中3D動畫25萬元部分本包含在立面契約之168 萬
    元內，但計算時卻將之外加，致計算實際金額多了25萬元，
    故和解契約所確認之基礎事實與真實情形相左，雙方均有所
    誤認，自應予以扣除，此為當時真意，並符公平誠信原則。
    如原告主張僅為被告一方之誤認，則被告亦以民事答辯(六)狀
    繕本之送達為撤銷和解契約之意思表示，而和解契約一經撤
    ，視為自始無效，原告自不得依無效和解契約請求如其先位
    聲明所示。
  (二)依系爭契約第3 條第1 項約定，設計費計酬以最後定案之實
    際設計坪數計價之，數量實作實算，惟兩造就實際設計坪數
    未作最後定案，原告如何請求報酬，不無疑問。且原告就景
    觀設計契約可請求之報酬為1,822,266 元，就公共空間設計
    契約可請求之報酬為953,357 元，合計2,775,803 元，而原
    告已請領2,895,400 元，顯溢領119,597 元，茲分述如下：
    1.按依景觀設計契約第3 條約定，初估設計費為2,640,000
      元，另計營業稅132,300 元，為2,778,300 元。簽約時給
      付酬金20％為555,660 元，設計發展圖及概略說明完成時
      給付酬金40％為1,111,320 元，另依公共空間設計契約第
      3 條約定，初估設計費為1,950,000 元，加上營業稅97,5
      00元為2,047,500 元。簽約時給付酬金20％為409,500 元
      ，設計發展圖及概略說明完成時給付酬金40％為819,000
      元。其中簽約款20％965,160 元部分，被告係以482,580
      元分二次給付，原告已於93年5 月7 日兌領。第二期款40
      ％即景觀空間1,111,320 元、公共空間819,000 元部分，
      被告係以555,660 元及409,500 元分二次給付，原告亦已
      於93年7 月4 日領取，合計原告已領取2,895,400 元。
    2.就景觀設計契約部分：
      (1)外圍景觀及中庭景觀：契約估算坪數為1,350 坪，暫依
        原告主張施作坪數為1,280.66坪計算，扣除未施作二期
        工程398.39坪，實際施作坪數為882.27坪，設計費每坪
        1,300 元，為1,146,951 元，加稅57,348 元，為1,204
        ,299 元。
      (2)半戶外空間暨地下室挑空區：契約估算坪數為594 坪，
        暫依原告主張實際施作坪數為439.66坪，扣除未施作47
        .3 坪 ，實際施作坪數為392.36坪，設計費每坪1,500
        元，為588,540 元，加稅29,427元，為617,967元。
      (3)綜上，合計原告可請求報酬為1,822,266 元。
    3.就公共空間設計契約部分：
      (1)室內空間契約估算坪數為520 坪，暫依原告主張實際施
        作坪數為197.78坪，設計費每坪3,000 元，為593,340
        元，加稅29,667元，為623,007 元。
      (2)大廳空間契約估算坪數為50坪，其實際施作坪數為49.4
        6 坪，設計費每坪4,500 元，為222,570 元，加稅11,1
        29元，為233,699 元。
      (3)標準層梯廳12個（實際11個），契約估算坪數為55坪，
        實際標準梯廳11個，其中A、B、C 、D 、E 為一個TYPE
        ，F 、G 、H 、I 為一個TYPE，J 、K 為一個TYPE，由
        於各TYPE只設計一個標準梯廳圖，故各TYPE僅能請求一
        次設計費，故實際坪數為30.74 坪（以各TYPE坪數最大
        者計算，即11.24 坪＋10坪＋9.5 坪＝30.74 坪），設
        計費每坪3,000 元，為92,220元，加稅4,611 元，為96
        ,831 元 。退步言之，如11個標準層均計算，其坪數為
        110.14坪，設計費每坪3,000 元，為330,420 元，加稅
        16, 521 元，為34 6,941元。原告可請求設計費為953,
        537 元。
  (三)景觀空間部分應扣除226,297元，茲分述如下：
    1.依景觀設計契約第1 條第2 項第4 款約定，編訂施工說明
      書、規劃及襄助選擇家具及藝術品為原告之任務，然原告
      未盡此義務，自不得請求報酬，應扣款50,000元。
    2.次就同條項第3 款約定，繪製設計發展圖為原告服務項目
      ，二期外圍景觀部分因全區未規劃，且二期圖面無後續之
      發展圖，應扣回設計發展圖款項之一半，即398.89坪（二
      期外圍景觀坪數）×1,300 元（每坪設計費）×40％÷2
      （已請款金額之一半）×1.05（稅）＝108,897 元。
    3.水池圖面因設計錯誤，高程落差大，造成重複施工，經拆
      除重建，花費67,400元（計算式：5,250 元（拆除費用）
      ＋6,150 元（垃圾清運）＋36,000元（泥作復原）＋20,
      000 元（建材）＝67,400元），自應扣除。
  (四)公共空間部分應扣除643,340元，茲分述如下：
    1.依公共空間設計契約第1 條第2 項第8 款約定，規劃及襄
      助選擇家具及藝術品為原告之任務，然原告未盡此義務，
      自不得請求此項報酬，應扣除50,000元。
    2.依公共空間設計契約第3 條約定，設計費以實際坪數計價
      ，其中：(1)室內空間應扣除設計費593,340 元。(2)原第一
      大廳空間設計無法迎合使用者需求，被告通知更改設計，
      被告無法配合，被告乃另委託訴外人林馬克設計顧問公司
      設計，故應無增加設計費之事實。(3)標準梯廳11個，僅設
      計1 個標準梯廳，僅可依原合約51坪計算設計費，故無坪
      數差異事實。第三期款780,000 元，原告主張546,856 元
      ，有所誤差。
  (五)建築立面部分應扣除406,995元，茲分述如下：
    1.因立面造型之假柱設計圖面未套製，產生設計錯誤，原告
      94年12月7 日函亦同意「J 棟私人住宅前，…其假柱造型
      是可將右側刪除留左側之落柱，不影響整體立面造型（如
      附圖）」，故被告將立面造型之假柱設計打除，合計花費
      134,170 元（計算式：7,875 元（拆除費用）＋3,150 元
      （垃圾清運）＋16,000元（骨架切除）＋92,495元（石材
      切除損失）＋14,650元（復原石材）＝134,170元）。
    2.兒童休息室亦因原告假柱位置設計錯誤，造成公共空間入
      口大門重新修改，花費22,825元（計算式：2,625 元（拆
      除費用）＋2,625 元（鋼筋切除費用）＋4,575 元（垃圾
      清運）＋3,000 元（泥作復原費用）＋10,000元（建材）
      ＝22,825元）。
    3.依建築立面設計契約第1 條第2 項第4 款約定，繪製3D模
      擬圖－外觀視角模擬圖，由內而外凝視模擬圖，局部細部
      模擬圖，為原告之服務項目。另依第3 條付款辦法，3D模
      擬圖以25萬元計酬，而原告未完成此項事務。原告雖主張
      兩造會議中多次討論，並舉被告出版品上登載3D模擬圖為
      證，然查被告既委由原告設計3D模擬圖，就此有所討論，
      本屬當然，惟此僅屬於溝通討論及修改階段，原告並未完
      成3D模擬圖交付被告使用，被告出版品上所使用之3D模擬
      圖係由訴外人結構科技有限公司施作，並給付報酬145 萬
      元，原告自不得請求此項報酬，應予扣除。
    4.綜上，原告就建築立面設計契約雖可請求504,000 元之報
      酬，惟扣除未施作及瑕疵修補部分406,995 元，尚可請求
      97,005元。
  (六)本設計案包括景觀、公共空間及立面三大部分統由原告設計
    ，其最重要且最基礎者為設計圖，但因原告一再設計錯誤，
    且人員離職頻繁，造成銜接上問題，進度嚴重落後，致被告
    對客戶交屋遲延，此為可歸責原告之事由，被告自得請求遲
    延賠償300,000 元。
  (七)另被告興建昇捷水芭蕾房屋，為紀錄而出版「驚豔映象- 昇
    捷水芭蕾」一書，原告購買5 本合計4,995 元，迄未給付，
    被告自得主張抵銷之。
  (八)綜上，原告可請求報酬僅限於建築立面設計契約97,005元，
    惟扣除景觀設計契約及公共空間設計契約溢領119,597 元、
    景觀空間設計契約瑕疵67,400元及購買書籍4,995 元，合計
    191,992 元，不但無報酬可請求，甚因退還被告94,987元，
    故原告請求被告給付設計費，實無理由。並聲明：原告之訴
    駁回。
三、本院之判斷：
  (一)兩造於97年7 月21日進行對帳會議，出席人員有甲○、乙○
    ○、楊肅欣、張愷文、方郁雯，會議中由乙○○代理被告進
    行對帳，會議紀錄上記載「雙方同意以99萬元和解」等情，
    為兩造所不爭執（見本院卷2 第42頁），並有該次會議紀錄
    在卷可稽（見本院卷2 第31頁），應堪認定屬實。故本件首
    應探究者，為兩造間是否已達成民事上之和解。
  (二)被告辯稱兩造雖有為對帳之會議，但並未達成民事上之和解
    云云。經查，依該次會議紀錄記載：「瑕疵扣款224,395 元
    ，補3D250,000 元，扣除已付款4,071,480 元，雙方同意以
    99萬元和解，依公司請款程序，每月5 日請款，於9 月25日
    付款」，並經甲○、乙○○、楊肅欣等人簽名確認（見本院
    卷2 第31頁），而被告對該會議紀錄之真正亦不爭執（見本
    院卷2 第36頁），故當日對帳後，乙○○已代理被告與原告
    達成和解，洵堪認定。
  (三)被告辯稱如本院認兩造間成立和解，然林庭翰未經被告授權
    ，故所為和解亦不生效力云云。經查，該次對帳會議係因本
    院勸諭兩造洽談和解後召開，被告方面參與該次會議之人有
    被告訴訟代理人楊肅欣律師、被告工程管理部工地主任（水
    芭蕾工地之現場負責人）乙○○、被告之郭副總經理等人，
    為被告所不爭執（見本院卷2 第36、42至43頁），並有該次
    會議紀錄在卷可稽（見本院卷2 第31頁），該次會議既係因
    本院勸諭兩造洽談和解而召開，則必定係被告訴訟代理人於
    庭後告知被告負責人，由被告負責人同意後指派人員與原告
    協調召開，而乙○○為被告工程管理部工地主任，未曾參與
    本件訴訟之進行，如非被告負責人之指派，亦不可能知悉有
    該次會議之召開而自行參加，此種情形下，被告負責人既明
    知會議之目的係要洽談和解，如未授予其指派參與會議之人
    和解之權限，顯與常情有違，況被告副總經理於該次會議亦
    有列席，被告訴訟代理人楊肅欣律師亦在會議紀錄上簽名，
    如乙○○未經授予和解權限，豈有被告副總經理及訴訟代理
    人均未表示異議之理，是乙○○有代理被告和解之權限，自
    堪認定。
  (四)按和解不得以錯誤為理由撤銷之。但有左列事項之一者，不
    在此限：一、和解所依據之文件，事後發見為偽造或變造，
    而和解當事人若知其為偽造或變造，即不為和解者。二、和
    解事件，經法院確定判決，而為當事人雙方或一方於和解當
    時所不知者。三、當事人之一方，對於他方當事人之資格或
    對於重要之爭點有錯誤，而為和解者，民法第738 條定有明
    文。被告辯稱會議當時兩造就各項次具體金額提出彙算，其
    中3D動畫25萬元部分本包含在立面契約之168 萬元內，但計
    算時卻將之外加，致計算實際金額多了25萬元，故和解契約
    所確認之基礎事實與真實情形相左，雙方均有所誤認，自應
    予以扣除，如原告主張僅為被告一方之誤認，則被告亦以為
    撤銷和解契約之意思表示，而和解契約一經撤銷，視為自始
    無效，原告自不得依無效和解契約請求云云。經查，在本件
    訴訟進行中，兩造從未就3D動畫之25萬元是否包含在立面契
    約之168 萬元內為爭執，於會議紀錄中，亦未見兩造就此部
    分進行討論爭執，故此部分自難認係民法第738 條第3 款之
    「重要之爭點」，是即令被告此部分辯稱屬實，亦與民法第
    738 條第3 款之要件有間，此外，被告主張之事實亦非民法
    第738 條第1 款、第2 款之事由，故被告主張以上揭事由撤
    銷和解契約之意思表示，自屬無據。
  (五)按稱和解者，謂當事人約定，互相讓步，以終止爭執或防止
    爭執發生之契約；和解有使當事人所拋棄之權利消滅及使當
    事人取得和解契約所訂明權利之效力，民法第736 條、第73
    7 條分別定有明文。兩造就本件設計費既已達成被告應於97
    年9 月25日給付原告99萬元之和解契約，則原告依和解契約
    請求被告給付99萬元，自有理由。
  (六)按給付有確定期限者，債務人自期限屆滿時起，負遲延責任
    ；遲延之債務，以支付金錢為標的者，債權人得請求依法定
    利率計算之遲延利息；應付利息之債務，其利率未經約定，
    亦無法律可據者，週年利率為百分之5 ，民法第229條第1
    項、第233 條第1 項前段、第203 條分別定有明文。經查，
    依兩造之和解內容，被告應於97年9 月25日給付原告99萬元
    ，此有該次會議紀錄在卷可稽（見本院卷2 第31頁），而被
    告未為給付，故原告請求被告給付自97年9 月26日起至清償
    日止按法定利率計算之利息，依上規定應屬有據，至於逾此
    部分之請求（即支付命令繕本送達被告翌日之96年3 月17日
    起至97年9 月25日間之利息），即無理由。
  (七)從而，原告依兩造間之和解契約請求被告給付99萬元及自97
    年9 月26日起至清償日止按週年利率百分之5 計算之利息，
    為有理由，應予准許，逾此部分之請求，即屬無據，應予駁
    回。原告先位聲明之請求，既經准許，則其備位聲明部分，
    即無再予論述之必要，附此敘明。
  (八)本件原告陳明願供擔保請准宣告假執行，經核其勝訴部分，
    並無不合，爰酌定如主文所示之金額擔保之，至其敗訴部分
    ，假執行之聲請亦失所附麗，併予駁回之。
據上論結，原告之訴為一部有理由，一部無理由，依民事訴訟法
第79條、第390 條第2 項，判決如主文。
中    華    民    國    97    年    11    月    18    日
                  民事第二庭    法  官  王耀興
如對本判決上訴，須於判決送達後20日內向本院提出上訴狀。
中    華    民    國    97    年    11    月    19    日
以上正本係按照原本作成。
                                書記官  李宛儒


司法院資訊處製作；財團法人民間司法改革基金會備份。
